臺灣臺中地方法院行政訴訟判決
111年度交更一字第4號
原      告  陳彥儒  
被      告  臺中市交通事件裁決處
                      設臺中市○○區○○○路00號
代  表  人  黃士哲    住同上
訴訟代理人  黃曉妍律師
上列當事人間因交通裁決事件，原告不服被告民國110年1月14日
中市裁字第GT0000000號、110年3月9日中市裁字第00-000000000
號裁決書，提起行政訴訟，經本院109年度交字第585號判決駁回
原告之訴後，原告不服，而提起上訴，經臺中高等行政法院111
年度交上字第2號判決廢棄並發回本院更為審理，本院判決如下
：
    主  文
原告之訴駁回。
第一審訴訟費用新臺幣參佰元及發回前上訴審訴訟費用新臺幣柒
佰伍拾元由原告負擔。
    事實及理由
一、程序事項：
　㈠按行政訴訟法第237 條之7 規定，交通裁決事件之裁判，得
    不經言詞辯論為之。本件屬交通裁決事件，依兩造所述各節
    及卷內資料其事證已臻明確，本院認無經言詞辯論之必要，
    爰不經言詞辯論而為判決。
　㈡次按司法院大法官釋字423號解釋理由書意旨，行政機關行使
    公權力，就特定具體之公法事件所為對外發生法律上效果之
    單方行政行為，皆屬行政處分，不因其用語、形式以及是否
    有後續行為或記載不得聲明不服之文字而有異。亦即，該號
    解釋認為是否為行政處分，行政行為作成之樣貌、形式，甚
    至作成機關之原意如何，皆非所問，即使以通知書名義作成
    ，然其中載明應繳罰鍰數額、繳納方式、逾期倍數增加等文
    字，皆足以直接影響人民權利義務，實質上已對外發生效力
    。依上開說明可知，倘原告對於其遭舉發違規之事實有所爭
    執，卻因被告機關之內部程序或其他因素導致未開立裁決書
    ，僅以通知函或舉發通知單告知原告違規事實，依此情形，
    法院若認原告應提出裁決書始得作為訴訟標的，原告將無從
    救濟。而就原告提出起訴狀檢附之第GT0000000號舉發通知
    單（見109年度交字第585號卷宗，下稱原卷，第17頁）內容
    記載應到案時間及處所、罰鍰繳納方式等文字，既對於原告
    權利義務已生影響，並對外發生法律效果，故本件除以110
    年3月9日中市裁字第00-000000000號裁決書為訴訟標的外，
    第GT0000000號舉發違反道路交通管理事件通知單亦為訴訟
    標的，尚非無據。況且，被告重新審查後，再分別於110年1
    月14日掣開中市裁字第GT0000000號裁決書（下稱原處分一
    ），110年3月9日掣開中市裁字第00-000000000號裁決書（
    下稱原處分二），故本院依原告起訴狀意旨認定原告對原處
    分一、二不服，原處分一、二為本件訴訟標的審理範圍，合
    先敘明。
二、事實概要：原告先後於㈠民國109 年2 月10日20時40分許，
    駕駛號牌P2N-856 號普通重型機車，行經臺中市北屯區旅順
    路與柳陽西街口，因「闖紅燈」之違規行為，遭臺中市政府
    警察局第五分局員警認定原告違反道路交通管理處罰條例第
    53條第1 項之規定，當場對原告製開第GT0000000 號舉發違
    反道路交通管理事件通知單，原告於到案期限前之109 年2
    月15日自動繳款結案；㈡109 年7 月9 日18時47分許，駕駛
    號牌P2N-856 號普通重型機車（下稱系爭車輛），行經臺中
    市北區忠太西路與德化街口，因「闖紅燈」之違規行為，為
    臺中市政府警察局第二分局（下稱舉發機關）員警認定原告
    違反道路交通管理處罰條例第53條第1 項之規定，當場對原
    告製開第GT0000000 號舉發違反道路交通管理事件通知單。
    上開行為由電腦程式依違規行為日記錄違規點數，原告嗣因
    「在6 個月內，駕照違規記點共達6 點以上者」，遭被告於
    109 年11月26日以中市裁字第00-000000000 號裁決書，依
    道路交通管理處罰條例第63條第3 項、第24條第1 項第5 款
    及「違反道路交通管理事件統一裁罰基準表」之規定，裁處
    原告吊扣駕駛執照1 個月，並應參加道路交通安全講習。惟
    原告不服，遂提起行政訴訟。被告重新審查後，審酌原告所
    涉單號GT0000000 、GT0000000 號舉發，應記違規點數3 點
    之裁決書尚未開立，乃先行撤銷109 年11月26日中市裁字第
    00-000000000號之處分，於110 年1 月14日掣開中市裁字第
    68-GT0000000、68-GT0000000號裁決書，依道路交通管理處
    罰條例第53條第1 項、第63條第1 項第3 款及「違反道路交
    通管理事件統一裁罰基準及處理細則」之規定，按期限內到
    案之基準，分別裁處原告第1 階段罰鍰新臺幣1,800 元並記
    違規點數3 點、罰鍰新臺幣（下同）1,800 元並記違規點數
    3 點，並另於110 年3 月9 日掣開中市裁字第00-000000000
    號裁決書，依道路交通管理處罰條例第63條第3 項、第24條
    第1 項第5 款及「違反道路交通管理事件統一裁罰基準表」
    之規定，裁處原告吊扣駕駛執照1 個月，應參加道路交通安
    全講習。
三、原告主張略以：
　㈠當時在德化街看到紅綠燈為黃燈轉紅燈時，當時道路為雙黃
    線，唯恐雙黃線迴轉造成違規而遭受處罰，因此就駕駛到停
    止線後、斑馬線前進行迴轉，當下並沒有駛至路口，卻在迴
    轉後遭到後警員認定此為闖紅燈行為。在當時的駕駛情況之
    下，開罰第60條更有執法合法且合理妥當開罰的意義。
　㈡本人認為影片無法明確判斷出燈號，僅能看到外送機車超越
    停止線且無超越斑馬線即迴轉，故本人不服等語，並聲明：
    原處分一、二撤銷，訴訟費用由被告負擔。
四、被告答辯則以：依違反道路交通管理事件統一裁罰基準及處
    理細則第41條第1 項第1 款規定：「本條例所定罰鍰之處罰
    事件已依限期到案，除有繼續調查必要外，其有下列情形之
    一者，得不經裁決逕依基準表期限內自動繳納之規定收繳罰
    鍰結案：一、行為人對舉發事實承認無訛。…」。原告對於1
    09 年2 月10日20時40分許，駕駛號牌P2N-856 號普通重型
    機車，行經臺中市北屯區旅順路與柳陽西街口，「闖紅燈」
    之違規行為遭舉發機關製開第GT0000000 號舉發通知單之事
    實並不爭執，原告並於109 年2 月15日繳納罰鍰完畢。又原
    告於109 年7 月9 日18時47分許，行經臺中市北區忠太西路
    與德化街口，駕駛號牌P2N-826 號普通重型機車，闖紅燈之
    事證明確。上開二行為分別為109 年2 月10日及109 年7 月
    9 日，間隔不到6 個月，違規點數記滿6 點，該當道路交通
    管理處罰條例第63條第3 項「在6 個月內，駕照違規記點共
    達6 點以上者」之要件，被告吊扣原告駕駛執照1 個月，並
    應參加道路交通安全講習等語，並聲明：原告之訴駁回，訴
    訟費用由原告負擔。
五、本院之判斷：
  ㈠按「汽車行駛至交岔路口，其行進、轉彎，應依下列規定：
    一、應遵守燈光號誌或交通指揮人員之指揮，遇有交通指揮
    人員指揮與燈光號誌並用時，以交通指揮人員之指揮為準。
    」、「汽車駕駛人，行經有燈光號誌管制之交岔路口闖紅燈
    者，處新臺幣1千8百元以上5千4百元以下罰鍰。」、「（第
    1項）汽車駕駛人有下列各款所列條款之一者，除依原條款
    處罰鍰外，並予記點：三、有……第53條……情形之一者，
    各記違規點數3點。（第3項）汽車駕駛人在6個月內，違規
    記點共達6點以上者，吊扣駕駛執照1個月；……。」、「汽
    車駕駛人，有下列情形之一者，應接受道路交通安全講習：
    五、依第63條第3項前段規定受吊扣駕駛執照處分。」道路
    交通安全規則第102條第1項第1款、道路交通管理處罰條例
    第53條第1項、第63條第1項第3款、第3項及第24條第1項第
    5款分別定有明文。
  ㈡另有關「闖紅燈」行為之認定，依交通部82年4 月22日交路
    字第009811號函釋略以：「（一）車輛面對圓形紅燈時仍逕
    予穿越路口至銜接路段，含左轉、直行、迴轉及右轉（依箭
    頭綠燈允許行駛者除外）即視為闖紅燈之行為。（二）有繪
    設路口範圍者：車輛無視於紅燈警示，有穿越路口之意圖，
    而車身已伸入路口範圍亦視同闖紅燈；. . . 。（三）無繪
    設路口範圍者：以車輛無視於紅燈號誌，而有穿越路口之企
    圖，其車身並已伸越停止線並足以妨害其他方向人（若有行
    人穿越道）、車通行者亦以闖紅燈論處；. . . 。」，上開
    函釋皆係主管機關交通部本於職權所作成之解釋性行政規則
    ，並未增加法律所無之限制，足堪為各級機關適用法律及民
    眾認知執法機關適用法律意見之參考。
  ㈢惟原告對於第GT0000000 號舉發違反道路交通管理事件通知
    單之「闖紅燈」違規事實不服，認本件不應違規點數於6 個
    月內達6 點對原告掣開原處分裁決書，是本件爭點在於：原
    告是否有被告所為110年1 月14日掣開中市裁字第68-GT0000
    000號裁決書認定「闖紅燈」之違規行為?經查：
　　⒈本件舉發經過依舉發機關109年8月10日中市警二分交字第1
      090028885號函復說明略以：「有關本案舉發員警查處情
      形略以：『109年7月9日18時47分，在本市北區忠太西路與
      德化街口，當場目視P2N-856號重機車於德化街號誌為紅
      燈時闖紅燈通過停止線迴轉行駛，其違規事實明確，遂當
      場攔查舉發…』。綜觀陳述內容，P2N-856號重機車於本市
      北區忠太西路與德化街口闖紅燈行駛，為本分局員警依規
      定舉發，本案違規屬實」等語（見本院卷第70頁）。
　　⒉復依卷附影像擷圖（見原卷第73-74頁）可知，原告騎乘機
      車沿德化街往西方向行駛至忠太西路與忠太東路停止線前
      路口送完飲料後，於該路口紅燈時超越停止線迴轉，適逢
      員警當場眼見，當場攔查並製單舉發等情，原告亦於起訴
      狀自承其係於黃燈轉為紅燈時，超越停止線迴轉至對向車
      道。雖影像擷圖未拍攝到路口號誌，然闖紅燈屬於瞬間發
      生之違規行為，倘若要求舉發員警必須以錄影畫面舉證證
      明，恐無法確實達成維持交通安全秩序之目的。再者，本
      件舉發情節係員警於路口親眼目睹其紅燈迴轉並當場攔停
      開單，依舉發前後員警之視線角度，其誤判燈號之可能性
      不高，員警與原告亦無宿怨，且現今駕駛人自備行車紀錄
      設備者甚多，員警應不致無端甘冒草率執法批評與究責，
      在原告違規事實不甚明確情況下，任意攔停原告、當場開
      單；本件被告固然無法提出當時號誌變化之畫面供審理參
      酌，但本院綜合舉發當時之情狀，認為員警誤判事實或恣
      意執法之可能性較低，故認為原告應有舉發通知單所載之
      違規事實，原告之主張上難為其有利之認定。
　　⒊經上開說明，原告騎乘系爭車輛沿德化街路往忠太西路與
      忠太東路口方向時，該路段之燈光號誌為紅燈，以管制德
      化街往西方向之行車，另參照交通部62年7 月14日交路字
      第12815 號函釋關於交岔路口自何處算起：「未設置號誌
      燈者，自四個轉角處起算。設有號誌燈者，自燈柱起算。
      劃有停止標線者，自停止標線起算。」可知上開路口範圍
      之界定，係自停止標線起算，本件原告騎乘系爭車輛沿德
      化街往西方向前進，並未遵守路口紅燈號誌，於該路口停
      止標線前停等紅燈，完全停止並禁止為任何通行行為，反
      而超越停止線迴轉至對向車道，而原告既為領有合格有效
      駕駛執照（見原卷第101 頁）之駕駛人，對於上開規定自
      難諉為不知，故原告騎乘系爭車輛確有「闖紅燈」之違規
      行為至明。
　　⒋故原告分別於109 年2 月10日及109 年7月9 日二違規行為
      ，屬於在6 個月內違規記點已達6 點以上之情形，依道路
      交通管理處罰條例第63條第3 項及第24條第1 項第5 款之
      規定，被告以原處分對原告裁處吊扣駕駛執照1 個月，並
      應參加道路交通安全講習，自屬適法。
  ㈣綜上所述，原告違規事證明確，被告依法所為原處分一、二
    並無違誤，原告訴請撤銷，為無理由，應予駁回。
六、綜上所述，原告違規事證明確，被告依法所為原處分一、二
    並無違誤，原告訴請撤銷，為無理由，應予駁回。
七、本件第一審裁判費為300元、發回前上訴審裁判費750元，應
    由原告負擔，爰確定訴訟費用額如主文第2項所示。
據上論結，本件原告之訴為無理由，依行政訴訟法第237條之7、
第98條第1項前段、第237條之8第1項，判決如主文。
中　　華　　民　　國　　111 　年　　11　　月　　7 　　日
　　　　　　　　　行政訴訟庭　法　官　楊萬益
以上正本證明與原本無異。
如不服本判決，應於判決送達後20日內，向本院提出上訴狀並表
明上訴理由（原判決所違背之法令及其具體內容或依訴訟資料可
認為原判決有違背法令之具體事實），其未表明上訴理由者，應
於提出上訴後20日內向本院補提理由書（上訴狀及上訴理由書均
須按他造人數附繕本，如未按期補提上理由書，則逕予駁回上訴
），並應繳納上訴裁判費新臺幣750元。
中　　華　　民　　國　　111 　年　　11　　月　　7 　　日
　　　　　　　　　　　　　　　書記官　林柏名